臺灣高等法院刑事判決　　　　　　　　 96年度上易字第805號
上　訴　人　臺灣臺北地方法院檢察署檢察官
被　　　告　吉甫國際股份有限公司
兼　代表人　甲○○
選任辯護人　陳和貴律師
　　　　　　陳君慈律師
　　　　　　馮馨儀律師
上列上訴人，因被告違反著作權法案件，不服臺灣臺北地方法院
94年易字第837號，中華民國96年1月31日第一審判決（聲請簡易
判決處刑案號：臺灣臺北地方法院檢察署93年度偵續字第 333號
、偵字第13891號），提起上訴，本院判決如下：
    主  文
上訴駁回。
    理  由
一、本案經本院審理結果，認第一審判決對被告甲○○、吉甫國
    際股份有限公司，均為無罪之諭知，核無不當，應予維持，
    並引用第一審判決書記載之證據及理由（如附件）。
二、檢察官上訴意旨略以（卷內上訴書有脫漏第二頁，完整內容
    如下）：
(一)告訴人社團法人中華音樂著作權仲介協會（下稱中華音樂仲
    介協會）請求上訴意旨以︰原審以被告吉甫國際股份有限公
    司（下稱吉甫公司）因公司組織龐大、分工甚細，認定被告
    甲○○與門市員工無犯意聯絡及行為分擔云云，然告訴人於
    提出告訴前均主動發函告知吉甫公司其員工有公開演出告訴
    人享有著作財產權之音樂著作之情事，該函雖僅提及「轉接
    廣播電臺」部分，惟該存證信函之目的，係告知被告吉甫公
    司及甲○○二人已涉有侵害著作權之事實，被告自應就其所
    屬各門市有無侵害告訴人管理之著作財產權加以調查並為積
    極一定阻止措施，未料被告知悉後，僅消極以公告方式通知
    門市，並未從事積極之防止門市員工違法行為，故被告甲○
    ○主觀上應有間接之故意，原判決忽略此節，顯有不當，爰
    聲請檢察官提起上訴等語。
(二)證人郭莉芳在原審證稱被告吉甫公司總公司之人員每週到門
    市進行業務檢查時，均會檢查店內有無播放音樂，如果沒有
    音樂會詢問門市人員為何沒有音樂，惟並未特別就門市有無
    播放CD加以檢查等語，顯見被告吉甫公司係要求門市「必須
    」播放音樂，惟門市播放何種音樂，並未作為門市營業檢查
    之項目。衡諸告訴人在偵查及原審審理中亦陳稱在被告吉甫
    公司門市多次查獲播放CD，亦曾發函予被告吉甫公司表示其
    有侵權之情事，則被告甲○○即應要求被告吉甫公司所屬門
    市注意有無侵權情形，詎被告甲○○僅以公告要求門市人員
    ，而未採取進一步措施要求門市人員遵守公司規定，無異使
    被告吉甫公司之「公告」流於具文，難認其已採取適當措施
    約束其員工。另就被告甲○○是否知情部分言之，告訴人陳
    稱被告吉甫公司之人員曾主動與告訴人洽談授權事宜，顯見
    被告甲○○主觀上亦知被告吉甫公司之門市人員播放音樂有
    可能侵害告訴人所享有之著作財產權，此外，被告甲○○係
    被告吉甫公司之董事長，負有最終決策權限，衡情公司營業
    部之重要決策自應向其陳報，縱使被告吉甫公司之公告並未
    以其名義出具，亦難認被告不知門市播放音樂之事項，原審
    認定被告吉甫公司採取分層負責，被告甲○○自無可能知悉
    云云，尚難認其符合經驗法則。
(三)末按，法人之代表人、法人或自然人之代理人、受雇人或其
    他從業人員，因執行業務，犯第九十一條至第九十三條、第
    九十五條至第九十六條之一之罪者，除依各該條規定處罰其
    行為人外，對該法人或自然人亦科各該條之罰金，著作權法
    第101 條定有明文。該條旨在闡明公司之代表人、受雇人、
    從業人員在執行其工作時，有違反著作權法之相關規定時，
    公司亦應受處罰，此條規定並非以執行業務之代表人、受雇
    人、從業人員經提起公訴並判決有罪為前提，而係以法人之
    代表人、受雇人、從業人員確有侵害著作權之事實為前提。
    原判決認定被告吉甫公司設在臺北市○○○路○段287號1樓
    之門市直營店，確有於案發時間播放如原審判決附表一所示
    之歌曲，有被告供述、告訴人派員蒐證之消費發票、蒐證曲
    目及側錄光碟一張扣案可資佐證，足見被告吉甫公司之人員
    確有未經授權而公開演出原審判決附表一所示之歌曲之事實
    （原判決第4 頁）。被告吉甫公司門市直營店內之音響既無
    可能由顧客等被告吉甫公司員工以外之人操作，依原審所認
    定之事實，自可認定被告吉甫公司之受雇人或從業人員有侵
    害告訴人著作權之情事，揆諸前述著作權法第101 條之規定
    ，被告吉甫公司自應判處罰金。詎原判決竟以被告甲○○之
    犯罪無法證明，且未起訴實際播放之人為由，判決被告吉甫
    公司無罪，置前揭被告吉甫公司確實侵害告訴人著作權事實
    不顧，實難認其適法。爰附送原聲請狀依刑事訴訟法第 344
    條第1項、第2項、第361條提起上訴。
三、本院經查：
(一)本案原審就被告分別諭知無罪、公訴不受理，而檢察官上訴
    書未明確載明上訴範圍，本院審理時，經檢察官及告訴代理
    人當庭確認後陳稱：本件僅就無罪部分上訴，此有本院審理
    筆錄可稽（本院卷46頁背面），合先敘明。
(二)告訴人中華音樂仲介協會，雖於90年3 月間以存證信函通知
    吉甫公司，表示告訴人於90年1 月30日在吉甫公司南京東二
    店、南京東店進行蒐證，其中，並有轉接廣播電台之情形，
    經分析確認後，貴公司有公開演出告訴人所管理之音樂著作
    ，請貴公司於收函14日內與告訴人協商簽訂授權契約等語（
    90年度他字第1766號卷86、87頁），但該存證信函所指稱之
    南京東二店、南京東店與本案之復興南路店，已有不同，且
    所稱「有轉接廣播電台」情形，與本案起訴書指稱之「透過
    店內音響設備公開演出」，明顯有出入。況且，存證信函依
    其意涵，即在確認寄件人之意思表示，確保對方能收悉，是
    依該信函內容是否足以使被告知悉系爭復興南路店確有上開
    起訴書犯行嫌疑告知，已有可疑，則上訴書以此主張「惟該
    存證信函之目的，係告知被告吉甫公司及甲○○二人已涉有
    侵害著作權之事實，被告自應就其所屬各門市有無侵害告訴
    人管理之著作財產權加以調查並為積極一定阻止措施」云云
    ，並推論被告甲○○主觀上應有間接故意，自嫌無據，難以
    採取。
(三)依本案蒐證相片，固堪認復興南路店確有音響設備之情事，
    再依告訴代理人乙○○指稱：因為是連續播侯湘婷的歌，並
    且沒有主持人講話，明顯不是廣播節目云云（偵續333 號卷
    41頁），堪認現場播放內容應非廣播節目至明，而被告選任
    辯護人於原審時亦就該播放音樂事實不爭執，且捨棄勘驗錄
    影帶聲請（參見原審卷149 頁），上開播放情事，自堪認定
    。但查，告訴代理人乙○○、丙○○於偵查、原審及本院審
    理時均陳稱該蒐證人員已離職，無法查明當時蒐證情形云云
    ，則該相片充其量僅足證明該店有播放音樂之情事，但究係
    何人所播，在何種情況播放，與店內平常所播音樂是否相同
    等，均屬未明。再者，該復興南路店原係自90年10月31日起
    ，由鴻凱商行與吉甫公司簽訂加盟契約，因鴻凱商行多次違
    約，吉甫公司乃於92年2月27日派員進駐，並於同年4月15日
    與鴻凱商行終止加盟關係等節，有被告答辯狀可憑，則本案
    蒐證時間既在92年3 月19日，處於進駐新舊交接之際，被告
    辯稱播放音樂者可能係鴻凱商行員工，即非無憑，是依日常
    生活經驗，及吉甫公司已有告示員工禁止播放音樂等情以觀
    ，該店之前鴻凱商行員工或新任員工，無意間私下播放音樂
    ，衡情亦有可能，如何可進而推論必係吉甫公司之授意。又
    證人郭莉芳於原審所證述情節，僅係吉甫公司一般業務檢查
    、及經營情形，無從推論該店縱容員工，以起訴書指稱違法
    情節而犯法，況依乙○○於原審所證：當時查了七、八家店
    ，僅有復興南路店有播放等語，亦堪認吉甫公司各店普遍均
    未違法，是上訴書以此指摘「則被告甲○○即應要求被告吉
    甫公司所屬門市注意有無侵權情形，詎被告甲○○僅以公告
    要求門市人員，而未採取進一步措施要求門市人員遵守公司
    規定，無異使被告吉甫公司之【公告】流於具文，難認其已
    採取適當措施約束其員工」，礙難採取。
(四)本院核對卷內所有刑事陳報狀之告訴理由，被告所提答辯狀
    ，可見吉甫公司雖未與告訴人簽訂授權契約，但此商業經營
    之判斷，該店使用何種音樂營業，核與吉甫公司員工有無違
    反著作權法第92條之規定，尚無直接關連，縱被告甲○○或
    吉甫公司之員工，對告訴人所提簽約乙節，有所洽詢或心動
    ，仍難逕認吉甫公司員工確有常常違法播放音樂情形，以致
    有簽訂契約之意，此觀偵查卷內各次查獲之店家均有不同，
    時間更是完全有異，是上訴書以此主張「告訴人陳稱被告吉
    甫公司之人員曾主動與告訴人洽談授權事宜，顯見被告甲○
    ○主觀上亦知被告吉甫公司之門市人員播放音樂有可能侵害
    告訴人所享有之著作財產權」、「被告甲○○係被告吉甫公
    司之董事長，負有最終決策權限，衡情公司營業部之重要決
    策自應向其陳報，縱使被告吉甫公司之公告並未以其名義出
    具，亦難認被告不知門市播放音樂之事項，原審認定被告吉
    甫公司採取分層負責，被告甲○○自無可能知悉云云，尚難
    認其符合經驗法則」，核與證據法則相違，難以採取。從而
    ，原審詳細闡述起訴書依憑證據，及被告、檢察官聲請調查
    之證據內容後，遂為被告甲○○無罪諭知，核無不合，檢察
    官上訴理由(一)、(二)，以上情指摘原審採證，認定不當，
    難認可採。
(五)依上所述，復興南路店之音樂究係何人在何情況下所播放，
    依卷內證據，難以確認，原審為被告甲○○無罪諭知，即無
    不合，是播放人員既無從認係吉甫公司之受雇人或從業人員
    ，吉甫公司即無依著作權法第101 條論罪餘地甚明，上訴書
    以「足見被告吉甫公司人員確有未經授權而公開演出原審判
    決附表一所示歌曲之事實。被告吉甫公司門市直營店內之音
    響既無可能由顧客等被告吉甫公司員工以外之人操作，依原
    審所認定之事實，自可認定被告吉甫公司之受雇人或從業人
    員有侵害告訴人著作權之情事，揆諸前述著作權法第101 條
    之規定，被告吉甫公司自應判處罰金」，核亦有未合，難以
    採取。再者，本院詳閱卷內所有補充告訴理由狀，被告所提
    答辯狀，堪認原審詳查各項事證後，為被告甲○○及吉甫公
    司均無罪諭知，核與卷內證據資料相合，自係允當。此外，
    檢察官在本院並未主張何項證據，請求調查，告訴代理人於
    本院亦未提出補強證據，請求本院審認，則檢察官以上各情
    指摘原判決不當，難認有理由，其上訴核為無理由，自應予
    駁回。
據上論斷，應依刑事訴訟法第373條、第368條，判決如主文。
本案經檢察官羅榮乾到庭執行職務
中　　華　　民　　國　　96　　年　　6 　　月　　27　　日
　　　　　　　　　刑事第十四庭  審判長法　官  陳志洋
　　　　　　　　　　　　　　　　　　  法　官  沈宜生
　　　　　　　　　　　　　　　　　　  法　官  蔡聰明
以上正本證明與原本無異。
不得上訴。
                                      書記官  陳建邦
中　　華　　民　　國　　96　　年　　6 　　月　　29　　日
